臺北高等行政法院判決
　　　　　　　　　　　　　　　　　　 96年度訴字第00611號
　　　　　　　　　　　　　　　.
原　　　告　甲○○
被　　　告　行政院農業委員會
代　表　人　蘇嘉全（主任委員）
訴訟代理人　乙○○
　　　　　　丙○○
上列當事人間因漁業法事件，原告不服行政院中華民國95年10月
31日院臺訴字第0950092883號訴願決定，提起行政訴訟。本院判
決如下：
　　主  文
原告之訴駁回。
訴訟費用由原告負擔。
　　事  實
一、事實概要：
    原告為勝豐溢號漁船（CT4-2854）船長，行政院海岸巡防署
    海岸巡防總局南部地區巡防局高雄市機動查緝隊（下稱高雄
    查緝隊）於民國（下同）95年1 月13日在高雄縣蚵仔寮漁港
    安檢所（下稱蚵仔寮安檢所）碼頭，查獲該漁船私運私菸1
    批，經臺灣高雄地方法院（下稱高雄地院）95年度簡字第19
    73號刑事判決，以原告輸入私菸，處有期徒刑3 月及沒收該
    批私菸，被告以原告違反漁業法施行細則第33條第1 款及漁
    船船員管理規則第31條第1 款規定，乃依漁業法第10條第2
    項規定，以95年5 月2 日農授漁字第0951210980號處分書收
    回原告漁船船員手冊（KH014752）3 個月（下稱系爭處分）
    。原告不服，提起訴願，經遭駁回，遂提起本件行政訴訟。
二、兩造聲明：
　(一)原告聲明：
    1.訴願決定及原處分均撤銷。
    2.訴訟費用由被告負擔。
　(二)被告聲明：
    1.駁回原告之訴。
    2.訴訟費用由原告負擔。
三、兩造之爭點：
　(一)原告主張之理由：
    1.原告固曾於95年1月10日凌晨4時許，自蚵仔寮安檢所報關
      出港，於同月11日21日時許，原告駕駛該漁船在東經118
      度20分、北緯23度20分海域作業時，即有不詳大陸地區漁
      民7、8人駕駛漁船駁近，並要約原告購買仿冒私菸輸入台
      灣地區牟利，原告遂以出海前借貸之新台幣（下同）40餘
      萬元，向該不詳大陸地區漁民7、8人購買仿冒之七星牌等
      仿冒私菸（高雄查緝隊扣押物品目錄表所載之私菸），並
      將之藏匿於該漁船機艙後艙兩側油櫃之遙控油壓密艙內。
      嗣於95年1月13日6時20分許，原告駕駛該漁船進入高雄安
      檢所接受安檢時，為高雄查緝隊查緝員持搜索票搜索，當
      場在該漁船上開密艙內查獲上開仿冒私煙1批。
    2.漁業法第7 章罰則並無吊扣、收回或沒入船員手冊之規定
      ，船員手冊乃船員執業出入海岸國境作業之證明，乃船員
      執業營生之權利證明，屬人民之權利事項，故船員手冊之
      核發、沒入、吊扣、吊銷自屬人民權義之處分依法律保留
      原則，應以法律為之。而漁業法之罰則並無處罰收回船員
      手冊之規定，行政機關即不得以行政命令限制或收回人民
      之權利。
　(二)被告主張之理由：
    1.按漁業法第10條第2 項規定：「漁業從業人違反本法或依
      本法所發布之命令時，中央主管機關得收回其幹部船員執
      業證書或漁船船員手冊1 年以下之處分；情節重大者，得
      撤銷其幹部船員執業證書或漁船船員手冊」。同法施行細
      則第33條第1 款規定：「漁業人或漁業從業人員於出海或
      作業時，不得違法從事非漁業行為」及漁船船員管理規則
      第31條第1 款規定：「船員不得有違法經營漁業或利用出
      海作業機會違法從事非漁業行為」。
    2.原告為「勝豐溢」號漁船船長，因該船於95年1 月13日私
      運私菸1 批，經高雄查緝隊於蚵仔寮安檢所查獲，並經高
      雄地院95年4 月7 日95年度簡字第1973號刑事判決科處有
      罪在案，被告以原告因從事非漁業行為已違反漁業法施行
      細則第33條第1 款及漁船船員管理規則第31條第1 款規定
      ，爰依漁業法第10條第2 項規定，核處收回其原領漁船船
      員手冊3 個月之處分，並非原告所述漁業法並無收回船員
      手冊之規定。
    3.漁船乃為漁民從事漁業行為之工具，並非供其作私運私菸
      之用，漁民利用漁船於海上從事採捕水產動植物經營漁業
      ，依漁業法規定僅能使用該船漁業執照所載之漁具種類及
      數量，於所載經營期間及作業海域內從事漁撈作業，並遵
      守該船漁業執照所載之限制事項。原告私運私菸1 批，經
      高雄地院刑事判決有罪在案，顯原告確有利用漁船出海作
      業機會，從事非漁業行為之事實。被告衡酌其違規情節，
      依首揭規定及被告所訂之「漁船及船員涉案走私處分基準
      」予以處罰，要無不當。
　　理  由
一、原告經合法通知，無正當理由，未於言詞辯論期日到場，核
    無行政訴訟法第218 條準用民事訴訟法第386 條各款所列之
    情形，爰依被告聲請由其一造辯論而為判決，核先敘明。
二、按漁業法第10條第2 項規定：「漁業從業人違反本法或依本
    法所發布之命令時，中央主管機關得收回其幹部船員執業證
    書或漁船船員手冊1 年以下之處分；情節重大者，得撤銷其
    幹部船員執業證書或漁船船員手冊。」同法施行細則第33條
    第1 款規定：「漁業人或漁業從業人於出海或作業時，不得
    違法從事非漁業行為。」又漁船船員管理規則第31條第1 款
    規定：「船員不得違法經營漁業或利用出海作業機會違法從
    事非漁業行為。」
三、原告為勝豐溢號漁船船長，該漁船於95年1 月13日在蚵仔寮
    安檢所碼頭，經高雄查緝隊查獲私運私菸1 批（詳如高雄查
    緝隊扣押物品目錄表所載），且經高雄地院95年度簡字第19
    73號刑事判決判處其有期徒刑3 月及沒收該批私菸，有行政
    院海岸巡防署海岸巡防總局南部地區巡防局海關緝私案件移
    送書、高雄縣政府警察局鳳山分局調查筆錄及高雄地院上開
    刑事判決等影本附被告卷可稽，並為原告於起訴狀所不爭執
    ，原告有利用出海作業機會違法從事非漁業行為，洵堪認定
    。被告以原告違反漁業法施行細則第33條第1 款及漁船船員
    管理規則第31條第1 款規定，依漁業法第10條第2 項前段規
    定，作成系爭處分收回其漁船船員手冊3 個月，經核並無違
    誤。又被告系爭處分乃依漁業法第10條第2 項前段規定所為
    ，無違法律保留原則。原告訴稱漁業法無收回船員手冊之規
    定，系爭處分無法律依據，違反法律保留原則云云，顯係誤
    解。
四、綜上所述，原處分收回原告漁船船員手冊（KH014752）3 個
    月，並無違誤。訴願決定予以維持，亦無不合。原告徒執前
    詞訴請撤銷，為無理由，應予駁回。
五、據上論結，本件原告之訴為無理由，爰依行政訴訟法第98條
    第1 項前段、第218 條，民事訴訟法第385 條第1 項，判決
    如主文。
中    華    民    國    96     年     8     月   28   日
                        第四庭審判長法  官 侯東昇
                                    法  官 李玉卿
                                   法  官 陳忠行
上為正本係照原本作成。
如不服本判決，應於送達後20日內，向本院提出上訴狀並表明上
訴理由，如於本判決宣示後送達前提起上訴者，應於判決送達後
20日內補提上訴理由書（須按他造人數附繕本）。
中　　華　　民　　國　　96　　 年　　 8　 　月   28   日
 　　  　　　　　　　    　         書記官  陳又慈
